【裁判字號】    99,易,1368
【裁判日期】    990630
【裁判案由】    詐欺等
【裁判全文】
臺灣板橋地方法院刑事判決              99年度易字第1368號
公  訴  人  臺灣板橋地方法院檢察署檢察官
被      告  甲○○
上列被告因詐欺等案件，經檢察官提起公訴（99年度偵字第7780
號），被告於準備程序中對被訴之事實為有罪陳述，本院合議庭
裁定由受命法官獨任行簡式審判程序，並判決如下：
    主  文
甲○○共同連續犯詐欺得利罪，處有期徒刑月，如易科罰金，
以銀元佰元即新臺幣玖佰元折算壹日，減為有期徒刑壹月又拾
伍日，如易科罰金，以銀元佰元即新臺幣玖佰元折算壹日；又
犯未指定犯人誣告罪，處拘役拾日，如易科罰金，以新臺幣壹
仟元折算壹日；均緩刑貳年。
    事  實
一、甲○○明知其自身與真實姓名年籍不詳、綽號「鬍鬚」之成
    年男子友人均無繳納行動電話通信費之意願，惟因前積欠「
    鬍鬚」債務，竟允諾「鬍鬚」倡議由甲○○出名申辦行動電
    話門號供「鬍鬚」免費使用之方式以為抵債，其等即共同基
    於意圖為自己免付電信費用不法利益之概括犯意聯絡及行為
    分擔，由甲○○於民國91年9 月2 日，在臺北縣永和市○○
    路某處，於4 份台灣大哥大股份有限公司（下稱台灣大哥大
    ）行動電話服務申請書之申請人簽章欄簽名、捺印後，併同
    汽車駕駛執照交予「鬍鬚」，即由「鬍鬚」於同日持至址設
    臺北市○○○路○ 段83號1 樓之全球通信企業有限公司、址
    設桃園龍潭某處之台灣電店股份有限公司龍潭中正特約服務
    中心，申辦行動電話門號0000000000號1 號暨行動電話門號
    0000000000、0000000000、0000000000號等3 號，致使台灣
    大哥大陷於錯誤，誤信甲○○確有依約支付電信費用之真意
    而提供電信服務予以撥接，甲○○與「鬍鬚」共同以此等方
    式，迄92年7 月18日止，計詐得新臺幣（下同）25,301元之
    不法利益（0000000000號門號通話費計8,047 元、00000000
    00號門號通話費計1,409 元、0000000000號門號通話費計1,
    579 元、0000000000號門號通話費計1,266 元，前揭通話費
    共計25,301元）。
二、嗣甲○○雖知其係因積欠「鬍鬚」債務，允諾「鬍鬚」倡議
    由甲○○出名申辦行動電話門號供「鬍鬚」免費使用之方式
    以為抵債，並未遭人冒名申辦行動電話門號使用，竟仍基於
    未指定犯人誣告之犯意，於98年7 月24日21時許，在臺北縣
    政府警察局中和第二分局錦和派出所內，向該管承辦警員廖
    健志誣告其有遭人冒名申辦上開行動電話門號之情，嗣經警
    調閱上開門號申請書併在其上採得指紋鑑定，比對結果與內
    政部警政署刑事警察局檔存甲○○指紋卡之左拇指指紋相符
    ，始悉上情。
三、案經桃園縣政府警察局龍潭分局報告臺灣桃園地方法院檢察
    署呈請臺灣高等法院檢察署檢察長令轉臺灣板橋地方法院檢
    察署檢察官偵查後起訴。
    理  由
一、認定犯罪事實所憑之證據及理由：
    訊據被告對上揭犯罪事實，於本院審理中坦認在卷，而前開
    門號申請書上之指紋，經送鑑定，比對確認結果與內政部警
    政署刑事警察局檔存甲○○指紋卡之左拇指指紋相符乙節，
    有內政部警政署刑事警察局98年11月23日刑紋字第09801612
    19號鑑驗書1 份附於偵查卷可稽（見臺灣桃園地方法院98年
    度偵字第28455 號第8 至11頁），另系爭4 支門號，自申辦
    開通後，迄92年7 月18日止，0000000000號門號通話費計8,
    047 元、0000000000號門號通話費計1,409 元、0000000000
    號門號通話費計1,579 元、0000000000號門號通話費計1,26
    6 元，前揭通話費共計25,301元等情，有本院卷附之台灣大
    哥大股份有限公司99年5 月18日法大字第099069148 號書函
    及其附件（基本資料查詢、出帳紀錄表、繳費紀錄表）可稽
    （見本院卷第13至22頁）；此外，並有被告於98年7 月24日
    21時許，至臺北縣政府警察局中和第二分局錦和派出所接受
    警詢之警詢筆錄、台灣大哥大股份有限公司98年10月8 日法
    大字第098129944 號函暨該函所附系爭行動通話服務申請書
    、同意書等在卷可憑（見臺灣桃園地方法院98年度偵字第28
    455 號偵查卷第5 至6 頁、第14至23頁），俱徵被告前開自
    白應與事實相符，可以採信；綜上，本件事證明確，被告犯
    行足以認定。
二、新舊法比較（犯罪事實欄一的部分）：
    查被告為事實欄一所述行為後，刑法業於94年2 月2 日修正
    公布，依刑法施行法第10條之1 規定於95年7 月1 日起施行
    生效；刑法中規範行為後法律變更所生新舊法比較適用之準
    據者，為刑法第2 條第1 項，此條項規定，固由95年7 月1
    日修正施行前所採「從新從輕原則」，修正為「從舊從輕原
    則」，然該條既為新舊法比較適用之準據法，本身自無更為
    新舊法比較之問題，應一律適用修正後刑法第2 條第1 項規
    定，即「行為後法律有變更者，適用行為時之法律，但行為
    後之法律有利於行為人者，適用最有利於行為人之法律。」
    ，以決定刑法條文新舊法之適用。而比較適用最有利於行為
    人之法律時，應就罪刑有關之共犯、未遂犯、連續犯、牽連
    犯、結合犯、以及累犯加重、自首減輕、暨其他法定加減原
    因（如身分加減）、與加減例等一切情形，綜其全部之結果
    ，而為比較，再適用有利於行為人之法律處斷，且應就罪刑
    有關之一切情形，比較其全部之結果，而為整個之適用，不
    能割裂而分別適用有利益之條文。有最高法院24年上字第46
    34號、27年上字第2615號判例、95年度第8 次刑事庭會議（
    95年5 月23日）決議意旨可資參照，以下即本於從舊從輕原
    則，就本件適用刑法條文有新舊法比較適用必要者臚列，並
    於個別比較後，綜其全部罪刑之結果決定新舊法之整體適用
    ；經查：
(一)、修正前刑法第28條原規定：「二人以上共同實施犯罪之行為
    者，皆為正犯」，被告為犯罪事實欄一所示行為後，刑法第
    28條修正後改為「二人以上共同實行犯罪之行為者，皆為正
    犯」，是刑法第28條共同正犯之範圍，已修正限縮於共同實
    行犯罪行為者始成立共同正犯，排除陰謀犯、預備犯共同正
    犯；新舊法就共同正犯之範圍，既因此而有變動，自屬行為
    後法律有變更，而非僅屬文字修正，應有新舊法比較適用之
    問題（最高法院96年度台上字第3773號判決意旨參照），茲
    就本件被告已著手實行之犯罪形態而言，新舊法均構成共同
    正犯，故被告行為後之法律並未有利於被告，自應適用行為
    時之法律即修正前刑法第28條論處。
(二)、刑法第56條連續犯之規定：
    刑法第56條連續犯之規定，新法已修正刪除，是於新法修正
    施行後，被告之數犯罪行為，即須分論併罰，此刪除雖非犯
    罪構成要件之變更，但顯已影響行為人刑罰之法律效果，自
    屬法律有變更，依修正後刑法第2 條第1 項規定，比較新、
    舊法結果，仍應適用較有利於被告之行為時法律即舊法論以
    連續犯。
(三)、綜合上述各條文修正前、後之比較，並依諸「新舊刑法關於
    刑之規定，雖同採從輕主義，係適用最有利於行為人之法律
    ，既曰法律，自較刑之範圍為廣，比較時應就罪刑有關之共
    犯、未遂犯、連續犯、牽連犯、結合犯以及累犯加重、自首
    減輕、暨其他法定加減原因、與加減例等一切情形，綜其全
    部之結果，而為比較，再適用有利於行為人之法律處斷」（
    參照最高法院24年上字第4634號判例要旨）及修正後刑法第
    2 條第1 項前段、後段規定之「從舊、從輕」原則，爰依整
    體比較結果，適用被告行為時之法律，即修正前刑法之相關
    規定，予以論處。
三、應適用之法律、科刑審酌事由：
(一)、核被告如事實欄一所為，係犯刑法第339 條第2 項之詐欺得
    利罪，其多次詐欺得利犯行，時間緊接，犯罪方法相同，觸
    犯構成要件相同之罪名，顯係基於概括犯意而為，為連續犯
    ，應依修正前刑法第56條之規定，僅論以一連續詐欺得利罪
    ，並加重其刑；被告與「鬍鬚」就本案事實欄一所述犯行間
    ，互有犯意聯絡及行為分擔，應依修正前刑法第28條規定，
    論以共同正犯；又被告如事實欄二所為，係犯刑法第171 條
    第1 項之未指定犯人之誣告罪，被告本件誣告犯行後，裁判
    確定前已自白本件犯罪，依同法第172 條規定，應減輕其刑
    ；至其前開所犯連續詐欺得利、未指定犯人誣告等2 罪間，
    犯意個別、行為互殊，應予分論併罰。
(三)、爰審酌被告犯罪之動機、目的、手段、犯後態度等一切情狀
    ，就被告本件前開各犯行，分別量處如主文所示之刑，且均
    諭知如易科罰金之折算標準（按刑法第41條有關易科罰金折
    算標準之規定，於被告本件如事實欄一所為犯行後經修正，
    而此乃屬科刑規範事項之變更，其折算標準為裁判時所應諭
    知，自有就新舊法規定比較之必要；惟就易刑處分之比較適
    用，不在論罪部分之整體比較適用範圍，可自行比較適用較
    有利於行為人之易刑處分，此經臺灣高等法院暨所屬法院以
    95年法律座談會刑事類提案第3 、4 號法律問題可供參考；
    茲審諸被告如事實欄一所述行為時，95年7 月1 日修正施行
    前刑法第41條第1 項前段規定：「犯最重本刑為5 年以下有
    期徒刑以下之刑之罪，而受6 個月以下有期徒刑或拘役之宣
    告，因身體、教育、職業、家庭之關係或其他正當事由，執
    行顯有困難者，得以1 元以上3 元以下折算1 日，易科罰金
    。」；又被告如事實欄一所述行為時之易科罰金折算標準，
    95年7 月1 日修正施行前罰金罰鍰提高標準條例第2 條規定
    ，就其原定數額提高為100 倍折算1 日，則本件被告如事實
    欄一所述行為時之易科罰金折算標準，應以銀元100 元以上
    300 元以下折算1 日，經依現行法規所定貨幣單位折算新臺
    幣條例第2 條規定折算為新臺幣後，應以新臺幣300 元以上
    900 元以下折算1 日；惟修正後刑法第41條第1 項前段則規
    定：「犯最重本刑為5 年以下有期徒刑以下之刑之罪，而受
    6 個月以下有期徒刑或拘役之宣告者，得以新臺幣1 千元、
    2 千元或3 千元折算1 日，易科罰金。」，比較修正前後之
    易科罰金折算標準，以修正前刑法之規定，較有利於被告；
    故本件被告如事實欄一所述犯行，自應依刑法第2 條第1 項
    前段，適用修正前刑法第41第1 項前段及95年7 月1 日修正
    施行前罰金罰鍰提高標準條例第2 條等規定，諭知如易科罰
    金之折算標準，又因被告如事實欄一所述犯罪時間，係在96
    年4 月24日以前，且無中華民國96年罪犯減刑條例所規定不
    得減刑之情形，爰依該減刑條例第2 條第1 項第3 款規定，
    減其宣告刑二分之一，再依修正前刑法第41第1 項前段及95
    年7 月1 日修正施行前罰金罰鍰提高標準條例第2 條等規定
    ，諭知如易科罰金之折算標準），以示懲儆；末按犯罪在新
    法施行前，新法施行後，緩刑之宣告，應適用新法第74條之
    規定，無庸為新舊法之比較（最高法院95年度第8 次刑事庭
    會議決議參照）；查被告前未有何刑事犯罪科刑紀錄，有台
    灣高等法院被告前案紀錄表在卷可稽，其因一時失率，偶罹
    刑典，犯後深表悔悟，並業已繳清所積欠之電信費用，有前
    揭本院卷附之台灣大哥大股份有限公司99年5 月18日法大字
    第099069148 號書函及其附件可憑（見本院卷第28、29、31
    、32頁），本院因認其經此次起訴審判後，當能知所警惕，
    信無再犯之虞，前開對之所宣告之刑，均以暫不執行為適當
    ，爰依刑法第74條第1 項第1 款規定，併宣告緩刑2 年，用
    啟自新。
據上論斷，應依刑事訴訟法第273 條之1 第1 項、第299 條第1
項前段，刑法第2 條第1 項前段、第28條（修正前）、第56條（
修正前）、第339 條第2 項、第171 條第1 項、第172 條、第41
條第1 項前段（修正前及修正後）、第74條第1 項第1 款，罰金
罰鍰提高標準條例第1 條前段、第2 條（廢止前），中華民國96
年罪犯減刑條例第2 條第1 項第3 款、第7 條，刑法施行法第1
條之1，判決如主文。
本案經檢察官高智美到庭執行職務。
中    華    民    國    99    年    6     月    30    日
                  刑事第十九庭  法  官  陳明偉
以上正本證明與原本無異。
如不服本判決，應於判決送達後10日內，向本院提出上訴狀。
                                書記官  陳玉心
中    華    民    國    99    年    6     月    30    日
附錄本案論罪科刑法條：
刑法第339 條
意圖為自己或第三人不法之所有，以詐術使人將本人或第三人之
物交付者，處 5 年以下有期徒刑、拘役或科或併科 1 千元以下
罰金。
以前項方法得財產上不法之利益或使第三人得之者，亦同。
前二項之未遂犯罰之。
刑法第171 條第1 項：
未指定犯人，而向該管公務員誣告犯罪者，處一年以下有期徒刑
、拘役或三百元以下罰金。

司法院資訊處製作；財團法人民間司法改革基金會備份。
